臺灣高等法院刑事判決
111年度上訴字第2842號
上  訴  人  臺灣士林地方檢察署檢察官
被      告  蔡振翔



上列上訴人因被告違反洗錢防制法等案件，不服臺灣士林地方法
院111年度金訴字第61號，中華民國111年5月27日第一審判決（
起訴案號：臺灣士林地方檢察署110年度偵字第14753號、第1542
1號、第16806號、第17945號、第18131號、第18462號、第18763
號、第19510號、第20117號、110年度偵緝字第1379號、第1380
號、第1381號；移送併辦案號：臺灣士林地方檢察署110年度偵
字第13623號、第20442號、第21640號、第22562號、111年度偵
字第529號、第1241號、第8065號），提起上訴，本院判決如下
：
    主  文
原判決關於刑之部分撤銷。
上開撤銷部分，處有期徒刑肆月，併科罰金新臺幣玖萬元，罰金
如易服勞役，以新臺幣壹仟元折算壹日。
    理  由
壹、本院審判範圍：
　　查本案係在刑事訴訟法第348條於民國110年6月18日修正施
    行後，始於111年3月18日因上訴而繫屬本院（見本院卷第3
    頁本院收文章），自應適用修正後之現行刑事訴訟法第348
    條規定判斷上訴範圍（最高法院刑事大法庭110年度台上大
    字第5375號裁定意旨參照）。觀諸檢察官之上訴書略以：被
    告犯後迄今未能賠付全部被害人損害，犯後態度尚難謂佳，
    原審僅量處有期徒刑5月，併科罰金新臺幣20萬元，罰金如
    易服勞役，以新臺幣1000元折算1日，似嫌過輕，遂依法提
    起上訴，請求撤銷原判決等節(見本院卷第29頁)，已明示僅
    就刑一部提起上訴，則依現行刑事訴訟法第348條規定及其
    修法理由，本院僅就原判決關於被告之刑部分為審理，至於
    未表明上訴之原判決關於犯罪事實、所犯法條等其餘部分則
    不屬本院審判範圍內，合先敘明。
貳、實體事項(刑之部分)：
　　按刑罰法規除依不同犯罪構成要件要素，所涵攝相異之可罰
    性，而賦與相應之法定刑外，立法者基於刑罰目的及刑事政
    策之需要，明文規範加重、減輕、免除法定刑之具體事由，
    據以調整原始法定刑，而形成刑罰裁量的處斷範圍，為處斷
    刑；法院於具體案件之量刑過程，則從法定刑、處斷刑之範
    圍內，確定其刑罰種類及欲予科處之刑度，而具體形成宣告
    刑。經查：
一、按洗錢防制法第16條第2 項規定：「犯前2 條之罪（即洗錢
    防制法第14條之一般洗錢罪、同條例第15條之特殊洗錢罪）
    ，在偵查或審判中自白者，減輕其刑。」本件被告於原審及
    本院審理時，就幫助洗錢罪部分均自白不諱(見原審金訴字
    卷第40、44、70頁、本院卷第159、174頁) ，爰依洗錢防制
    法第16條第2 項規定，減輕其刑。
二、被告基於幫助之犯意為本案犯行，為幫助犯，爰依刑法第30
    條第2 項之規定，按正犯之刑減輕之，並依法遞減之。
三、撤銷原審判決關於刑之理由：
　　原審認被告罪證明確，予以科刑，固非無見，惟查：
　㈠按刑之量定，係實體法上賦予法院得為自由裁量的事項，倘
    於科刑時，已以行為人的責任為基礎，審酌刑法第57條所列
    各項罪責因素後予以整體評價，而為科刑輕重標準的衡量，
    使罰當其罪，以實現刑罰權應報正義，並兼顧犯罪一般預防
    與特別預防的目的，倘其未有逾越法律所規定範圍，或濫用
    其權限情形，即不得任意指摘為違法。然法律上屬於自由裁
    量之事項，仍有一定之拘束，以法院就宣告刑自由裁量權之
    行使而言，應受比例原則、公平正義原則的規範，並謹守法
    律秩序之理念，體察法律之規範目的，使其結果實質正當，
    俾與立法本旨相契合。經查，被告於本院審理時，已與被害
    人駱昭儒、蔡旻璇、周家鈺等人達成和解，有本院和解筆錄
    在卷可稽(見本院卷第179至184頁)，原審未及審酌被告之犯
    後態度及量刑之基礎，致關於刑法第57條所列各項罪責因素
    之整體評價有所變更，檢察官上訴意旨固以原審量刑過輕為
    由提起上訴(見本院卷第29頁)，雖為無理由，然原審未就被
    告已有和解情事審酌量刑，致對被告之量刑容有未及審酌之
    處，似有未當，是原審關於量刑之部分既屬無可維持，自應
    由本院就該部分予以撤銷改判。　
　㈡爰以行為人責任為基礎，審酌被告提供金融帳戶予恐嚇取財
    及詐欺取財集團成員使用而幫助為恐嚇取財、詐欺取財及洗
    錢犯行，致有吳金恩等多位被害人遭恐嚇或詐騙而受有財產
    損害外，並使其他正犯得以隱身在後，增加檢警查緝及被害
    人求償之困難，造成社會經濟秩序及他人財產安全之危害，
    所為應予非難；惟考量被告於本院審理時坦認犯行，顯有悔
    意，復與附表所示部分被害人達成和解，有本院和解筆錄在
    卷可稽(見本院卷第179至184頁)，犯後態度尚可；兼衡被告
    之犯罪動機及目的係因當時失業沒有收入，急需錢用以維持
    生活，及其犯罪之手段、被害人遭恐嚇及詐欺取財之金額，
    暨被告自陳國中畢業之智識程度、曾在工地做輕鋼架因而受
    傷、入監前做粗工或打零工、月收入約新臺幣3萬元、離婚
    、育有兩名子女皆未成年、入監前一人在外獨居等家庭、經
    濟、生活狀況等一切情狀，量處如主文第2項所示之刑，並
    就併科罰金部分諭知易服勞役之折算標準，以啟自新。
據上論斷，應依刑事訴訟法第369條第1項前段、第364條、第299
條第1項前段，判決如主文。
本案經檢察官王正皓到庭執行職務。
中　　華　　民　　國　　111 　年　　9 　　月　　29　　日
            刑事第二十五庭審判長法　官  邱滋杉
                                法　官  劉兆菊
                                法　官  黃翰義
以上正本證明與原本無異。
如不服本判決，應於收受送達後20日內向本院提出上訴書狀，其
未敘述上訴之理由者並得於提起上訴後20日內向本院補提理由書
（均須按他造當事人之人數附繕本）「切勿逕送上級法院」。
                                書記官  邱鈺婷
中　　華　　民　　國　　111 　年　　10　　月　　4 　　日
附錄：本案論罪科刑法條全文　　　　　　　　　　　　　　　
洗錢防制法第14條
有第二條各款所列洗錢行為者，處7年以下有期徒刑，併科新臺
幣5百萬元以下罰金。
前項之未遂犯罰之。
前二項情形，不得科以超過其特定犯罪所定最重本刑之刑。